臺灣高等法院臺南分院刑事判決
111年度上訴字第864號
上  訴  人  葉哲魁
即  被  告          

選任辯護人  蘇文奕律師(法扶律師)
上列上訴人即被告因毒品危害防制條例案件，不服臺灣臺南地方
法院110年度訴字第184號中華民國111年6月2日第一審判決（起
訴案號：臺灣臺南地方檢察署109年度偵字第16386號），提起上
訴，本院判決如下：
    主  文
上訴駁回。
    事實及理由
一、按上訴得對於判決之一部為之；對於判決之一部上訴者，其
    有關係之部分，視為亦已上訴。但有關係之部分為無罪、免
    訴或不受理者，不在此限；上訴得明示僅就判決之刑、沒收
    或保安處分一部為之，刑事訴訟法第348條定有明文。經查
    ：被告於本院準備及審理程序時均明確表示，僅就原審量刑
    部分而提起上訴等語(見本院卷第93至94頁、第158頁)。因
    此本案審理範圍僅及於被告上訴部分，至於其他部分（即犯
    罪事實、所犯法條、論罪及物沒收部分），均非本院審理範
    圍，而應以原判決認定為基礎，爰引用第一審判決書所載（
    如附件）。
二、被告上訴意旨：
　㈠被告於偵查及審判中均坦承犯行，犯後態度甚為良善，其購
    入之甲基安非他命數量價值僅新臺幣2萬元，顯與專門大量
    走私進口或長期販賣毒品之「大盤」、「中盤」等以販毒維
    生之毒梟有別，且被告購人毒品之翌日即為警查獲，持有毒
    品之時間甚短，使毒品流通之可能性顯然較低，衡酌意圖販
    賣而持有第二級毒品罪名之法定最輕刑度為有期徒刑5年，
    即依毒品危害防制條例第17條第2項自白減輕後，如量處法
    定最低度刑仍為有期徒刑2年6月，應屬過重，客觀上足以引
    起一般之同情，原判決未依刑法第59條規定再酌量減輕其刑
    ，應有未當。
  ㈡再者，原判決於量刑時未加斟酌被告於購入毒品之翌日即為
    警查獲，使毒品流通、戕害他人身心健康之可能性大為降低
    ，所量處之刑顯然過重，亦不符罪刑相當原則。為此，准予
    撤銷原審判決，另行諭知適情適法判決。　
三、量刑審查：　　　　　
 ㈠原審就被告所犯意圖販賣而持有第二級毒品罪，未依刑法第59
   條減輕其刑，並無裁量濫用或明顯失當　
　⒈按刑法第59條規定之酌量減輕其刑，係指犯罪另有特殊之原
    因與環境，在客觀上足以引起一般同情，認為即使予以宣告
    法定最低度刑，猶嫌過重者，即有其適用；此項犯罪情狀是
    否顯可憫恕而酌量減輕其刑之認定，亦屬法院得依職權自由
    裁量之事項；刑罰係以行為人之責任為基礎，而刑事責任復
    具有個別性，因此法律授權事實審法院依犯罪行為人個別具
    體犯罪情節，審酌其不法內涵與責任嚴重程度，並衡量正義
    報應、預防犯罪與協助受刑人復歸社會等多元刑罰目的之實
    現，而為適當之裁量，此乃審判核心事項，故事實審法院在
    法定刑度範圍內裁量之宣告刑，倘其量刑已符合刑罰規範體
    系及目的，於裁量權之行使無所逾越或濫用，即屬適法妥當
    ，自不得任意指摘為違法(最高法院 111年度台上字第2116
    號刑事判決可資參照)。　
　⒉原審於理由內，已詳述係考量被告意圖販賣而購入第二級毒
    品甲基安非他命伺機販售他人，所為顯有使毒品流通、戕害
    他人身心健康之高度可能，對社會整體治安亦造成相當程度
    之危害，衡諸被告犯罪情狀，客觀上並無何明顯之特殊原因
    與環境足以引起一般同情。復以被告所犯本罪之最低法定本
    刑為5年以上有期徒刑，經前揭法定刑之減輕後，處斷刑度
    為逾有期徒刑2年6月，嚴峻程度已大為和緩，難認有情輕法
    重之情，且別無其他可憫實據，無再酌減其刑之餘地，因而
    未依刑法第59條規定予以減刑。原審此一裁量權之行使，並
    無濫用或顯然失當之情形，被告明知毒品之危害性，且政府
    為防堵毒品之氾濫，亦一再嚴加查緝，被告並非有如貧病交
    迫，飢寒而起盜心等明顯之特殊原因及環境，不得已而犯罪
    ，純係為貪圖一己小利，即漠視法紀、罔顧他人生命及身心
    健康，購入第二級毒品伺機販售，賺取不義之財，且由遭查
    獲之毒品數量非微，可認對社會造成之潛在危害程度不輕，
    幸因及時遭查獲而未向外擴散。綜觀上情，被告犯罪在客觀
    上並無何足以引起一般同情，有顯可憫恕之處，且於依毒品
    危害防制條例第17條第2項減輕其刑後，亦無情輕法重之情
    ，被告上訴指摘原審未依刑法第59條予以減刑，難認有理由
    。
  ㈡原審之量刑已依刑法第57條規定詳為審酌，無違法或不當之
    處　　
　⒈按關於刑之量定，係屬事實審法院得依職權裁量的事項，法
    院除就具體個案犯罪，斟酌其犯罪情狀之情外，並以行為人
    的責任為基礎，審酌刑法第57條所列各項罪責因素後，予以
    整體評價，而為科刑輕重標準的衡量，使罰當其罪，以實現
    刑罰權應報正義，並兼顧犯罪一般預防與特別預防的目的，
    倘其未有逾越法律所規定範圍，或濫用其權限情形，即不得
    任意指摘為違法(最高法院111年度台上字第4039號刑事判決
    意旨可資參照)。
　⒉原審量刑時已敘明，係審酌被告前曾因施用毒品案件經法院
    判處罪刑並因而受刑之執行，當知第二級毒品甲基安非他命
    對於他人身心健康戕害甚鉅，且為政府嚴令禁止流通之違禁
    物，竟無視法令禁制，意圖對外販賣而購入持有，所為顯有
    使毒品流通、戕害他人身心健康之高度可能，對社會整體治
    安亦造成相當程度之危害；兼衡被告犯後坦承犯行，態度尚
    可；及其自陳之智識程度、家庭、生活狀況等一切情狀。顯
    已就刑法第57條各款所列量刑事由，一一詳為審酌，兼顧相
    關有利與不利之科刑資料，並無疏漏，亦無逾越法定刑度或
    違反罪刑相當原則等。至於被告上訴所指，於販入翌日之後
    即遭查獲等節，核屬犯罪所造成之損害範疇，原審就此一量
    刑因子，業已考量，且原審判決後，此一量刑事由並未改變
    ，自無再予重複評價之理。況且，以被告所犯之毒品危害防
    制條例第5條第2項之意圖販賣而持有第二級級毒品罪，法定
    最低刑度為有期徒刑5年，原審依同條例第17條第2項予以減
    刑後，宣告處有期徒刑2年8月，較減刑後最低刑度有期徒刑
    2年6月，僅多2月，參諸被告販入而持有之第二級毒品數量
    不小，所造成之危害程度並非最低，相互權衡、比較，足認
    原審所宣告之刑，並無罪責不相當之情形，被告上訴指摘原
    判決量刑過重，顯無理由。
　㈢綜上所陳，被告所執前詞，上訴指摘原審未依刑法第59條予
    以減輕其刑，及量刑過重云云，均難認為有理由，且又無其
    他應予撤銷改判之理由，是認其上訴無理由，應予駁回。　
據上論結，應依刑事訴訟法第368條、第373條，判決如主文。  
本案經檢察官蘇聖涵提起公訴、檢察官盧駿道到庭執行職務。
中　　華　　民　　國　　111 　年　　10　　月　　31　　日
                  刑事第六庭    審判長法　官  吳勇輝
                                      法　官  吳錦佳
                                      法　官  包梅真
以上正本證明與原本無異。
如不服本判決應於收受送達後20日內向本院提出上訴書狀，其未
敘述上訴理由者，並得於提起上訴後20日內向本院補提理由書（
均須按他造當事人之人數附繕本）「切勿逕送上級法院」。
　　　　　　　　　　　　　　　　　　　書記官  許雅華
中　　華　　民　　國　　111 　年　　10　　月　　31　　日


附錄本案論罪科刑法條：
毒品危害防制條例第5條
意圖販賣而持有第一級毒品者，處無期徒刑或10年以上有期徒刑
，得併科新臺幣7百萬元以下罰金。
意圖販賣而持有第二級毒品者，處5年以上有期徒刑，得併科新
臺幣5百萬元以下罰金。
意圖販賣而持有第三級毒品者，處3年以上10年以下有期徒刑，
得併科新臺幣3百萬元以下罰金。
意圖販賣而持有第四級毒品或專供製造、施用毒品之器具者，處
1年以上7年以下有期徒刑，得併科新臺幣1百萬元以下罰金。

附件：
　　　　臺灣臺南地方法院刑事判決
110年度訴字第184號
公　訴　人　臺灣臺南地方檢察署檢察官
被　　　告　葉哲魁　男　(民國00年0月00日生)
　　　　　　　　　　身分證統一編號：0000000000號
　　　　　　　　　　住臺南市○○區○○○街000巷0號0樓之0
　　　　　　　　　　居臺南市○○區○○○路000號
　　　　　　　　　　現於法務部矯正署臺南看守所羈押中
選任辯護人　郭廷慶律師(法扶律師)
上列被告因違反毒品危害防制條例案件，經檢察官提起公訴（10
9年度偵字第16386號），本院判決如下：
    主  文
葉哲魁意圖販賣而持有第二級毒品，處有期徒刑貳年捌月。扣案
鑑驗剩餘之第二級毒品甲基安非他命肆包（均含包裝袋，檢驗後
淨重分別為拾捌點零柒玖公克、零點壹零零公克、零點伍肆肆公
克、零點貳玖零公克）、包裝袋貳個沒收銷燬之；扣案之磅秤貳
台、iPhone 6行動電話壹具(含門號0000000000號之SIM卡壹張)
沒收。
    事  實
一、葉哲魁明知甲基安非他命屬毒品危害防制條例列管之第二級
    毒品，不得販賣，竟基於意圖販賣而持有第二級毒品甲基安
    非他命之犯意，以其持用之門號0000000000號iPhone 6行動
    電話內附LINE通訊軟體與吳廣超聯絡後，於民國109年8月28
    日12時許，在臺南市○○區某處之統一超商，向吳廣超購入價
    值新臺幣（下同）2萬元之第二級毒品甲基安非他命而持有
    ，並意圖以每1.6公克3千元之代價販售他人。嗣於同年8月2
    9日15時22分許，員警持本院核發之搜索票前往葉哲魁當時
    位在臺南市○○區○○路○段000巷0號0樓00號房之居所執行搜索
    ，當場扣得第二級毒品甲基安非他命六包（均含包裝袋，檢
    驗前淨重分別為18.114公克、0.129公克、0.566公克、0.00
    3公克、0.003公克、0.309公克）及葉哲魁所有供持有第二
    級毒品甲基安非他命所用之磅秤二台、iPhone 6行動電話一
    具(含門號0000000000號之SIM卡一張)。
二、案經臺南市政府警察局永康分局報請臺灣臺南地方檢察署檢
    察官偵查起訴。
    理  由
一、本案檢察官所舉用以證明被告葉哲魁犯罪，並為本判決引用
    之各項證據，其中供述證據部分，未據被告及選任辯護人爭
    執其證據能力，且查無何以不正方法取得其自白之情形，依
    刑事訴訟法第156條第1項之規定，被告於警詢、偵查中所為
    之自白均有證據能力。至非供述證據部分，均非違背法定程
    序取得，依同法第158條之4之反面解釋，亦有證據能力。
二、訊據被告對於上開犯罪事實，於偵查及本院審理中均坦承不
    諱，且員警持本院核發之搜索票對被告住處進行搜索，扣得
    疑似毒品之白色結晶六包（均含包裝袋，檢驗前淨重分別為
    18.114公克、0.129公克、0.566公克、0.003公克、0.003公
    克、0.309公克）及葉哲魁所有供持有第二級毒品甲基安非
    他命所用之磅秤二台、iPhone 6 行動電話一具(含門號0000
    000000號之SIM卡一張)，亦有臺南市政府警察局永康分局搜
    索扣押筆錄、扣押物品目錄表、現場及扣押物照片（警卷第
    21至53頁）在卷及前述物品扣案可憑。而扣案疑似毒品之白
    色結晶經送高雄市立凱旋醫院鑑定結果，均檢出第二級毒品
    甲基安非他命成分，檢驗後淨重分別為18.079公克、0.100
    公克、0.544公克、0.290公克，另有二包檢驗後檢體用罄，
    有該院109年9月30日高市凱醫驗字第65885號濫用藥物成品
    檢驗鑑定書（偵卷第73至75頁）附卷可參；此外復有被告與
    毒品上游吳廣超間LINE對話擷圖（警卷第55至71頁）在卷可
    資佐證。綜上事證，堪認被告之自白與事實相符，應可採信
    。又被告於偵查中供稱：其意欲以1.6公克3千元之價格對外
    販售扣案之甲基安非他命；若購入成本為2萬元，其大約可
    以2萬5千元之價格對外販賣等語（偵卷第14、15頁），是被
    告顯有販賣以營利之意圖無疑。本案事證明確，被告犯行洵
    堪認定。應依法論科。
三、按行為人意圖營利而購入毒品，其主觀上雖認知係為銷售營
    利，客觀上並有購入毒品之行為，惟仍須對外銷售，始為販
    賣行為之具體實現。倘購入毒品後，在尚未尋找買主前，即
    為警查獲，既未對外銷售或行銷，難認其意圖營利而購入毒
    品之行為，與販賣毒品罪之構成要件實現具有必要關聯性，
    即非屬著手販賣之行為，應僅成立意圖販賣而持有毒品罪（
    最高法院110年度台上字第3535號判決意旨參照）。是核被
    告所為，係犯毒品危害防制條例第5條第2項之意圖販賣而持
    有第二級毒品罪。被告於偵查及本院審理中均自白上述意圖
    販賣而持有第二級毒品犯行，應依毒品危害防制條例第17條
    第2項之規定減輕其刑。
四、按刑法第59條規定之酌量減輕，必於犯罪情狀或另有特殊之
    原因與環境，在客觀上足以引起一般同情而可憫恕，認為即
    予宣告法定最低度刑尤嫌過重者，始有適用（最高法院45年
    台上字第1165號判決意旨參照）。又所謂法定最低度刑，於
    遇有依其他法定減輕事由減輕其刑時，係指減輕後之最低度
    處斷刑而言。查被告意圖販賣而購入第二級毒品甲基安非他
    命伺機販售他人，所為顯有使毒品流通、戕害他人身心健康
    之高度可能，對社會整體治安亦造成相當程度之危害，衡諸
    被告犯罪情狀，客觀上並無若何明顯之特殊原因與環境足以
    引起一般同情。復以被告所犯本罪之最低法定本刑為5年以
    上有期徒刑，經前揭法定刑之減輕後，處斷刑度為逾有期徒
    刑2年6月，嚴峻程度已大為和緩，難認有情輕法重之情，且
    別無其他可憫實據，無再酌減其刑之餘地。辯護意旨請求本
    院依刑法第59條之規定酌減，並無理由。
五、審酌被告前曾因施用毒品案件經法院判處罪刑並因而受刑之
    執行，有臺灣高等法院被告前案紀錄表在卷可憑，當知第二
    級毒品甲基安非他命對於他人身心健康戕害甚鉅，且為政府
    嚴令禁止流通之違禁物，竟無視法令禁制，意圖對外販賣而
    購入持有，所為顯有使毒品流通、戕害他人身心健康之高度
    可能，對社會整體治安亦造成相當程度之危害；惟被告犯後
    坦承犯行，態度尚可；兼衡其自陳之智識程度、家庭、生活
    狀況等一切情狀，量處如主文所示之刑。扣案鑑驗剩餘之第
    二級毒品甲基安非他命四包（均含包裝袋，檢驗後淨重分別
    為18.079公克、0.100公克、0.544公克、0.290公克）、包
    裝袋二個（檢驗後檢體用罄，惟包裝袋上仍有微量之毒品無
    法與包裝袋析離），應均依毒品危害防制條例第18條第1項
    前段之規定諭知沒收銷燬；扣案之磅秤二台、iPhone 6行動
    電話一具(含門號0000000000號之SIM卡一張)，乃被告所有
    供本案持有第二級毒品甲基安非他命犯罪所用之物，業據被
    告自承在卷，應依毒品危害防制條例第19條第1項之規定諭
    知沒收。至其餘扣案之iPhone 8行動電話一具（含門號0000
    000000號SIM卡一張）、夾鏈袋一包、安非他命吸食器三組
    等物，並無證據證明與被告本案犯行有關，爰均不予宣告沒
    收，併予敘明。
據上論斷，應依刑事訴訟法第299條第1項前段，毒品危害防制條
例第5條第2項、第18條第1項前段、第19條第1項，判決如主文。
本案經檢察官蘇聖涵提起公訴，檢察官呂舒雯到庭執行職務。
中　　華　　民　　國　　111 　年　　6 　　月　　2 　　日
　　　　　　　　　刑事第十四庭  審判長法　官　周紹武
　　　　　　　　　
　　　　　　　　　                    法  官  蕭雅毓
　　　　　　　　　
　　　　　　　　　                    法  官  林岳葳
以上正本證明與原本無異
如不服本判決應於收受本判後20日內向本院提出上訴書狀，並應
敘述具體理由。其未敘述上訴理由者，應於上訴期間屆滿後20日
內向本院補提理由書狀（均須按他造當事人之人數附繕本）「切
勿逕送上級法院」。
  　　　　　　　　      　　　　　　　書記官　謝盈敏
中　　華　　民　　國　　111 　年　　6 　　月　　2 　　日
附錄本案論罪科刑法條：
毒品危害防制條例第5條
意圖販賣而持有第二級毒品者，處5年以上有期徒刑，得併科新
臺幣5百萬元以下罰金。